臺灣臺中地方法院民事判決
111年度勞簡字第70號
原      告  陳美惠  
訴訟代理人  蔡芳宜律師
被      告  新航線廣告股份有限公司

法定代理人  鄭錫徽  
訴訟代理人  謝秉錡律師
上列當事人間給付工資事件，本院於民國111年5月3日言詞辯論
終結，判決如下：
    主      文
一、被告應給付原告新臺幣71,825元，及自民國110年4月10日起
    至清償日止，按週年利率5%計算之利息。
二、被告應提繳新臺幣25,968元至勞動部勞工保險局所設立原告
    之勞工退休金個人專戶。
三、原告其餘之訴駁回。
四、訴訟費用（除撤回部分外）由被告負擔22%，餘由原告負擔
    。
五、本判決原告勝訴部分，得假執行。但被告如以新臺幣97,793
    元，為原告預供擔保後，得免為假執行。 　　
    事實及理由
壹、程序部分：
　　按訴狀送達後，原告不得將原訴變更或追加他訴。但被告同
    意者、擴張或減縮應受判決事項之聲明者，不在此限。被告
    於訴之變更或追加無異議，而為本案之言詞辯論者，視為同
    意變更或追加。民事訴訟法第255條第1項第1款、第3款、第
    2項分別定有明文。經查，本件原告起訴時，原聲明請求：㈠
    被告應給付原告新臺幣（下同）299,342元，及自起訴狀繕
    本送達翌日起至清償日止，按年息5%計算之利息。㈡被告應
    提繳25,968元至原告於勞工保險局設立之勞工退休金專戶。
    嗣於本院審理中，數度變更聲明，並於民國111年4月20日以
    民事陳報暨訴之聲明更正聲請狀（本院勞訴字卷第87頁）及
    於同年5月3日言詞辯論期日以言詞（本院勞訴字卷第83頁）
    ，確認變更後之聲明為：㈠被告應給付原告413,555元，及其
    中299,342元自起訴狀繕本送達翌日起，其餘部分自追加訴
    之聲明聲請狀繕本送達翌日起，均至清償日止，按年息5%計
    算之利息。㈡被告應提繳25,968元至原告於勞工保險局設立
    之勞工退休金專戶。另撤回國定假日工資之請求。原告起訴
    後，雖變更訴之聲明，然被告並無異議，而為本案之言詞辯
    論，應視為同意變更，且原告變更訴之聲明、請求項目之金
    額，核屬擴張、減縮應受判決事項之聲明，依照前揭規定，
    均應予准許。
貳、實體部分：
一、原告主張：
  ㈠原告自96年起至109年5月31日止受僱於被告，擔任業務經理
    ，負責臺灣中油股份有限公司（下稱中油公司）中區（含彰
    化、臺中、南投、豐原）、雲嘉南地區（含澎湖地區）各加
    油站之廣告招牌架設業務接洽及工地監工等業務，平均日薪
    為1,507元。然原告任職期間，被告未據實核算加班費、特
    別休假未休工資、業績獎金予原告，且被告未依法為原告足
    額提繳勞工退休金至原告之勞工退休金個人專戶。原告於離
    職之際，向被告請求給付積欠工資及補提繳勞工退休金，卻
    遭被告拒絕，爰依勞動契約之法律關係、勞動基準法第24條
    、第38條、勞工退休金條例第31條之法律規定，請求被告給
    付加班費、特別休假未休工資、業績獎金，並提繳勞工退休
    金。
　㈡請求項目及金額分述如下：
　⒈加班費299,916元：
　  原告於106年8月至109年5月間，下班時間即上班日下午5時3
    0分以後，時常與被告法定代理人及其配偶彭淑珠、被告之
    客戶、中油公司各地區之加油站負責人以LINE通訊軟體處理
    公務，而有延長工作時間之情事，被告應給付原告加班費合
    計299,916元。
　⒉特休未休工資83,639元：
　  原告於105年至109年之工作年資為9年至13年，依勞動基準
    法第38條第1項第5款、第6款規定，分別有特別休假15日至1
    9日，合計85日，扣除已請休特別休假日數後，尚有55.5日
    未請休，以平均日薪1,507元計算，被告應給付原告特別休
    假未休工資83,639元。
　⒊業績獎金30,000元：
　　被告同意自109年4月起，就原告之業績另行核發業務獎金，
    約定核發獎金之計算方式為：當月開出之發票請款未稅金額
    達150萬元以上時，加發給原告當月發票請款總金額1%之業
    績獎金。原告於任職期間每月開出之發票請款未稅總金額均
    達150萬元以上，暫以150萬元作為計算基準，被告於109年4
    月、5月應給付原告業績獎金各15,000元，合計30,000元。
　⒋勞工退休金差額25,968元：
　　原告於104年2月至109年5月每月實領薪資與被告實際為原告
    提繳之月提繳薪資不符，被告顯有短少提繳之情事，合計提
    繳勞工退休金差額為25,968元。
  ㈢聲明：
  ⒈被告應給付原告413,555元，及其中299,342元自起訴狀繕本
    送達翌日起，其餘部分自追加訴之聲明聲請狀繕本送達翌日
    起，均至清償日止，按年息5%計算之利息。
　⒉被告應提繳25,968元至原告於勞工保險局設立之勞工退休金
    專戶。
二、被告答辯：
  ㈠加班費部分：
　　兩造於100年1月31日簽立勞動契約書，其中第22條規定原告
    應遵守被告訂立之工作規則，原告亦於遵守工作規則同意書
    上簽名。被告工作規則第19條即有規定，原告如欲加班，應
    先提出加班申請單，經被告核准後，始得申請加班費，且加
    班以0.5小時為計算，延長工時未達0.5小時者不視為加班。
    原告清楚上開加班規則，且原告任職期間亦曾多次依上開規
    則提出加班申請，並經被告核准加班時數。惟原告請求之加
    班費，均未於當月提出加班申請，被告無從判斷原告之加班
    有無其必要性，違反工作規則，原告請求加班費為無理由。
　㈡特別休假未休工資部分：
　　原告依工作規則申請並經被告認可之加班時數，會折算為可
    補休日數，扣除已休之特別休假日數，如有剩餘特休日數，
    會在年底時，以特別休假未休獎金發放予原告。原告於105
    年至109年已請休之特別休假日數依序為：10.75日、14日、
    5日、16.875日、11.63日。又勞動基準法第38條係於107年1
    月1日始公布，則105年、106年之特別休假未休部分，原告
    並未證明可歸責於被告，應視為原告已放棄特別休假未休薪
    資，不應再計入特別休假未休工資之請求。至於107年至109
    年之未休特別休假，被告均已折算薪資並給付原告。原告請
    求特別休假未休工資均無理由。
　㈢業績獎金部分：
　　原告於109年3月31日向被告提出他人挖角原告之條件，被告
    於109年4月6日向原告提出被告認為可行之條件，即原告提
    出之業績獎金計算方式，惟原告於當日中午即拒絕被告。該
    業績獎金方案僅是被告與原告協談調薪時所提出之條件，既
    然原告已拒絕，則此方案自然作罷，故被告並未與原告約定
    業績獎金，原告請求業績獎金為無理由。
　㈣勞工退休金部分：
　　原告任職期間，被告均依法令規定如實提繳勞工退休金。惟
    如法院認為福利點數應計入薪資，則對於原告主張應補提繳
    之勞工退休金數額為25,968元，被告不爭執。
　㈤聲明：
　　原告之訴駁回。
三、兩造不爭執事項：
  ㈠原告自96年起至被告任職，兩造於109年5月31日合意終止勞
    動契約。
  ㈡原告於109年5月31日離職前6個月之平均工資為45,203元、平
    均日薪為1,507元。
  ㈢原告於100年間簽立如被證4之新航線廣告股份有限公司員工
    遵守「工作規則」同意書，並知悉100.1.3.版本之工作規則
    。
  ㈣原告於被告任職期間，曾提出被證3、5之加班申請單。
  ㈤原告於105年至109年之特別休假日數分別為15日、16日、17
    日、18日、19日。
  ㈥104年至109年之每年國定假日日數各為12日；自104年6月至1
    09年5月止，國定假日日數合計為60日。
  ㈦被告自104年1月起至109年5月止，合計為原告提繳勞工退休
    金122,418元。
  ㈧被告自103年6月1日起，以月投保薪資級距22,800元；自104
    年7月1日起，以月投保薪資級距27,600元；自105年11月1日
    起，以月投保薪資級距31,800元；自107年9月1日起，以月
    投保薪資級距36,300元；自109年4月1日起，以月投保薪資
    級距42,000元；為原告投保勞工保險，並於109年6月2日退
    保。
  ㈨兩造於109年8月19日在臺中市政府勞工局進行勞資爭議調解
    ，調解紀錄如原證2。
  ㈩原告在被告任職期間，係以永豐銀行北臺中分行、帳號00000
    000000000號帳戶，作為薪資轉帳帳戶。
  除被證2、4、19、20外，卷附其餘卷證，形式上均為真正。
四、本院之判斷：
　㈠加班費部分：
　⒈按雇主延長勞工工作時間者，其延長工作時間之工資依下列
    標準加給：一、延長工作時間在2小時以內者，按平日每小
    時工資額加給3分之1以上。二、再延長工作時間在2小時以
    內者，按平日每小時工資額加給3分之2以上。勞工正常工作
    時間，每日不得超過8小時，每週不得超過40小時。勞動基
    準法第24條第1項第1款、第2款、第30條第1項分別定有明文
    。該條文既規定「雇主延長勞工工作時間」，則勞工請求雇
    主給付加班費，即應以雇主認有延長工作時間之必要，而要
    求勞工延長工作時間，且勞工確有延長工作時間為要件。若
    勞工未經雇主同意而自行延長工作時間，自不得請求雇主給
    付加班費。惟因勞工常屬弱勢之一方，有時囿於組織文化、
    氛圍或潛規則，難以期待其得以立於平等地位與雇主協商，
    且雇主對於勞工在其管領下之工作場所提供勞務，具有指揮
    監督之權利及可能，故勞工在正常工作時間外，延長工作時
    間，無論是基於雇主明示之意思而為雇主提供勞務，或雇主
    明知或可得而知勞工在其指揮監督下之工作場所延長工作時
    間提供勞務，卻未制止或為反對之意思而予以受領，均應認
    為勞雇雙方已就延長工時達成合致之意思表示，該等提供勞
    務時間即屬延長工作時間，雇主負有本於勞動契約及勞動基
    準法規定給付延長工作時間工資之義務，且不因雇主採取加
    班申請制而有所不同。
　⒉原告主張其自106年8月起至109年5月止，加班日數合計738日
    ，固據原告提出LINE對話截圖（勞簡字第33號卷一第239至6
    23頁、勞簡字第33號卷二第11至261頁）為證。然核對該等
    對話內容，除如附表一所示部分，係被告法定代理人鄭錫徽
    或其配偶彭淑珠於正常工作時間以外，主動向原告指示工作
    ，且經原告回復並執行工作，足以認為原告係基於被告之意
    思而為被告提供勞務之外；其餘對話內容，或為鄭錫徽、彭
    淑珠於正常工作時間內向原告為工作指示，或為鄭錫徽、彭
    淑珠向原告為工作指示但未見原告執行工作，或為原告自行
    向鄭錫徽、彭淑珠回報工作進度而其等僅表示知悉或被動回
    復，或為原告與客戶、廠商、同事間聯繫工作事項，或為無
    法辨別是否與工作相關，均無法認為原告係基於被告明示之
    意思而為被告提供勞務，或被告有明知或可得而知原告在其
    指揮監督下之工作場所延長工作時間提供勞務，卻未制止或
    為反對之意思而予以受領之情事。
　⒊兩造於100年1月31日所簽立之勞動契約書第4條第2款（勞簡
    字第33號卷二第284頁）約定：「若甲方（即被告）因業務
    或營業需要延長乙方（即原告）工作時間時經乙方提出申請
    核准後以加班計算。」且原告於105年至109年，曾填具加班
    申請單，依序向被告申請加班費6次、4次、3次、15次、1次
    ，此有請假加班明細表、加班申請單（勞簡字第33號卷二第
    309至327頁，勞訴字卷第25至52、95至120頁）為證，可見
    被告確實設有加班申請制度，且原告對於被告設有加班申請
    制度，及其加班應得被告同意等情，均知悉甚詳。原告既未
    依勞動契約之約定，向被告為加班申請，復未能提出其他證
    據足資證明除附表一所示部分外，原告係基於被告明示之意
    思而為被告提供勞務，或被告有明知或可得而知原告在其指
    揮監督下之工作場所延長工作時間提供勞務，卻未制止或為
    反對之意思而予以受領之事實，依照前揭說明，即不能認為
    兩造已就延長工作時間達成意思表示合致，原告自不得請求
    被告給付加班費。　
　⒋按工資，謂勞工因工作而獲得之報酬，包括工資、薪金及按
    計時、計日、計月、計件以現金或實物等方式給付之獎金、
    津貼及其他任何名義之經常性給與均屬之，勞動基準法第2
    條第3款定有明文。而所謂經常性之給與，係指非勞動基準
    法施行細則第10條所列各款之情形，縱在時間上、金額上非
    固定，只要在一般情形下經常可以領得之給付即屬之。亦即
    ，只要某種給與係屬工作上之報酬，在制度上有經常性者，
    即得列入工資。依卷附工資明細（勞簡字第33號卷一第37至
    59頁）所示，被告自104年3月起至109年5月止，除106年1月
    外，均以福利點數名義，按月發給原告11,000元至20,000元
    不等之款項。被告陳稱：福利點數屬考核獎金，原告工作如
    無疏失，每月平均可取得12,000元之考核獎金等語（勞訴字
    卷第66頁），依其性質應屬工作獎金，為原告受僱於被告之
    工作報酬，且在制度上有經常性，自屬工資。
　⒌附表一編號3、4所示部分，業經原告分別向被告申請8小時加
    班費，此有加班申請單（勞簡字第33號卷二第315頁）為證
    ，且該加班時數已計入當年度特別休假內，原告自不得重複
    請求加班費。附表一編號1、2、5至7部分，參酌兩造之主張
    或答辯、LINE對話時間長短、指示工作內容，認定原告之加
    班時數各如附表一所示，而原告所主張之當月時薪金額既未
    逾各月實際時薪金額，自為可採；依照上開標準計算後，原
    告得請求之加班費各如附表一所示（元以下四捨五入；下同
    ）。
　⒍因此，原告請求被告給付加班費1,452元，即屬有據；逾此範
    圍之請求，則屬無據。 
　㈡特別休假未休工資部分：
　⒈原告於105年至109年曾填具加班申請單，依序向被告申請加
    班費6次、4次、3次、15次、1次，折算加班日數依序為4.56
    25日、3日、2.625日、15日、1日；又原告於105年至109年
    請休特別休假日數分別為10.75日、14日、5日、16.875日、
    11.63日；此有請假加班明細表、加班申請單、請假單（勞
    簡字第33號卷二第309至327頁，勞訴字卷第25至52、95至12
    0頁）為證。原告雖主張：原告部分假別係請休事假，而非
    特別休假等語（勞訴字卷第123頁）。然依上開請假加班明
    細表、請假單所示，原告除請休病假、喪假外，其餘請假事
    由雖有「休假」、「事假」之分，但在請假加班明細表上，
    均列載在事假日數內，且依卷附工資明細（勞簡字第33號卷
    一第37至59頁）所示，不論是「休假」或「事假」，被告均
    照給工資，並未依勞工請假規則第7條規定扣減事假期間之
    工資。參以被告答辯：被告係將原告申請之加班時數折算成
    補休日數，計入當年度特別休假日數等語（勞訴字卷第21頁
    ），可見不論是「休假」、「事假」，性質上應屬於加班補
    休或特別休假。
　⒉原告於105年至109年之特別休假日數依序為15日、16日、17
    日、18日、19日，加計折算加班日數4.5625日、3日、2.625
    日、15日、1日，再扣除已請休特別休假日數10.75日、14日
    、5日、16.875日、11.63日後，原告於105年至109年之特別
    休假未休日數依序為8.8125日、5日、14.625日、16.125日
    、8.37日。
　⒊被告雖辯稱：被告於每年年底時，已將特別休假未假工資折
    算並給付原告等語，並提出簽收單（勞簡字第33號卷二第50
    5至509頁）為證。然原告既否認該簽收單之真正（勞訴字卷
    第62頁），而該簽收單上亦無原告之簽名，復無其他證據可
    資證明被告匯給原告之款項確實包括特別休假未休工資之事
    實，則被告此部分抗辯，自無可採。
　⒋被告另辯稱：勞動基準法第38條係於107年1月1日始公布，10
    5年、106年之特別休假未休部分，原告並未證明可歸責於被
    告，應視為原告已放棄特別休假未休薪資等語。按勞動基準
    法第38條第4項前段規定：「勞工之特別休假，因年度終結
    或契約終止而未休之日數，雇主應發給工資。」該條項係於
    105年12月21日修正公布、106年1月1日施行。而原告所主張
    之特別休假未休工資係發生於105年至109年，其中105年部
    分，固無該條項規定之適用。惟74年2月27日訂定之勞動基
    準法施行細則第24條規定：「本法第38條之特別休假，依左
    列規定：一、計算特別休假之工作年資，應依第5條之規定
    。二、特別休假日期應由勞雇雙方協商排定之。三、特別休
    假因年度終結或終止契約而未休者，其應休未休之日數，雇
    主應發給工資。」而行政院勞工委員會（改制後為勞動部）
    於79年9月15日發布台勞動2字第21827號函，雖謂因可歸責
    於雇主之原因，致使勞工無法休完特別休假時，雇主始應發
    給未休日數之工資等語。然勞動部已於106年1月18日以勞動
    條3字第1060130075號令廢止上開79年9月15日函文而無適用
    餘地。是雇主如主張勞工於106年1月1日勞動基準法第38條
    第4項前段修正施行前之特別休假未休工資債權不存在，亦
    應由雇主負舉證責任。被告此部分抗辯，並不可採。 
　⒌按勞動基準法第38條第4項所定年度終結，為勞工受僱當日起
    算每一週年之期間或每年1月1日至12月31日之期間屆滿之日
    。勞動基準法第38條第4項所定雇主應發給工資，依下列規
    定辦理：一、發給工資之基準：㈠按勞工未休畢之特別休假
    日數，乘以其一日工資計發。㈡前目所定一日工資，為勞工
    之特別休假於年度終結或契約終止前一日之正常工作時間所
    得之工資。其為計月者，為年度終結或契約終止前最近一個
    月正常工作時間所得之工資除以30所得之金額。勞動基準法
    施行細則第24條之1第1項、第2項分別定有明文。依卷附請
    假加班明細表所示，原告之特別休假係採用曆年制。而原告
    係採取月薪制，且於105年至108年之每年12月工資依序為37
    ,851元、41,271元、37,851元、39,632元；109年5月離職當
    月之工資為60,897元；此有工資明細（勞簡字第33號卷一第
    37至59頁）為證。依照前揭規定計算，原告於105年至109年
    之特別休假未休1日工資依序為1,262元、1,376元、1,262元
    、1,321元、2,030元。原告主張105年至109年之特別休假未
    休1日工資均以1,507元計算，關於109年部分，既未超過前
    揭規定基準，自為可採；至於105年至108年部分，既已逾越
    前揭規定基準，自應依照前揭規定基準計算。
　⒍原告於105年至109年得請求被告給付之特別休假未休工資依
    序為11,121元（1,262元×8.8125日＝11,121元）、6,880元（
    1,376元×5日＝6,880元）、18,457元（1,262元×14.625日＝18
    ,457元）、21,301元（1,321元×16.125日）、12,614元（1,
    507元×8.37日＝12,614元），合計為70,373元。
　⒎因此，原告請求被告給付特別休假未休工資70,373元，即屬
    有據；逾此範圍之請求，則屬無據。 　
　㈢業績獎金部分：
　  按工資由勞雇雙方議定之，勞動基準法第21條第1項前段定
    有明文。所謂議定，即由勞雇雙方商約協議定之，必雙方互
    相表示意思一致，其合意始告達成。原告主張：被告同意自
    109年4月起，另行核發業務獎金給原告等語，固據原告提出
    獎金計算方式資料（勞訴字卷第73頁）為證，然為被告所否
    認，並以前詞置辯。而該獎金計算方式資料既無兩造之簽名
    ，復未記載兩造就業務獎金達成協議之相關文字，不能認為
    兩造就109年4月起另行核發業務獎金給原告等情，業已達成
    合意。此外，原告復未能提出其他證據足資證明兩造就109
    年4月另行核發業務獎金給原告，確有達成合意之事實，則
    原告此部分主張，即不可採。因此，原告請求被告給付業績
    獎金30,000元，即屬無據。
  ㈣勞工退休金差額部分：
  ⒈按雇主應為第7條第1項規定之勞工負擔提繳之退休金，不得
    低於勞工每月工資百分之6。第1項至第3項所定每月工資及
    前項所定每月執行業務所得，由中央主管機關擬訂月提繳分
    級表，報請行政院核定之。雇主未依本條例之規定按月提繳
    或足額提繳勞工退休金，致勞工受有損害者，勞工得向雇主
    請求損害賠償。勞工退休金條例第14條第1項、第5項、第31
    條第1項分別定有明文。
　⒉被告為原告提繳勞工退休金時，並未將福利點數納入實際工
    資，據以計算月提繳工資金額，如法院認為福利點數應計入
    工資，對於原告主張被告應補提繳之勞工退休金數額為25,9
    68元等情，既為被告不爭執（勞訴字卷第23頁）。而被告發
    給原告之福利點數，屬於工資，亦如前述。因此，原告請求
    被告補提繳勞工退休金25,968元至原告之勞工退休金個人專
    戶，自屬有據。
　㈤按給付有確定期限者，債務人自期限屆滿時起，負遲延責任
    。給付無確定期限者，債務人於債權人得請求給付時，經其
    催告而未為給付，自受催告時起，負遲延責任。其經債權人
    起訴而送達訴狀，或依督促程序送達支付命令，或為其他相
    類之行為者，與催告有同一之效力。民法第229條第1項、第
    2項定有明文。又遲延之債務，以支付金錢為標的者，債權
    人得請求依法定利率計算之遲延利息。但約定利息較高者，
    仍從其約定利率。應付利息之債務，其利率未經約定，亦無
    法律可據者，週年利率為百分之5。民法第233條第1項、第2
    03條亦有明文。原告請求被告給付加班費、特別休假未休工
    資，均屬給付有確定期限之債權，被告依法應於各月份發放
    工資時或各特別休假年度終了時發給，且經原告提起本件民
    事訴訟，起訴狀繕本已於110年4月9日送達被告，此有送達
    證書（勞簡字第33號卷二第269頁）為憑，被告迄未給付，
    自應負遲延責任。因此，原告請求被告給付自起訴狀繕本送
    達翌日即110年4月10日起至清償日止，按週年利率5%計算之
    利息，自屬有據。
五、綜上所述，原告依勞動契約之法律關係，勞動基準法、勞工
    退休金條例之法律規定，請求：㈠被告應給付原告71,825元
    ，及自110年4月10日起至清償日止，按週年利率5%計算之利
    息；㈡被告應提繳25,968元至勞動部勞工保險局所設立原告
    之勞工退休金個人專戶；為有理由，應予准許。至原告逾上
    開範圍之請求，則無理由，應予駁回。
六、按法院就勞工之給付請求，為雇主敗訴之判決時，應依職權
    宣告假執行。前項情形，法院應同時宣告雇主得供擔保或將
    請求標的物提存而免為假執行。勞動事件法第44條第1項、
    第2項定有明文。本判決原告勝訴部分，屬就勞工之給付請
    求，為雇主敗訴之判決，依照前揭規定，應依職權宣告假執
    行，並同時宣告被告提供相當擔保金額後，得免為假執行。
七、本件事證已臻明確，兩造其餘攻擊、防禦方法及所提出之各
    項證據資料，經審酌後，均與判決結果不生影響，爰不逐一
    論述，附此敘明。
八、訴訟費用負擔之依據：民事訴訟法第79條。　　
中　　華　　民　　國　　111 　年　　6 　　月　　7 　　日
                      勞動法庭  法  官  鄭舜元
正本係照原本作成。
如對本判決上訴，須於判決送達後20日內向本院提出上訴狀。如
委任律師提起上訴者，應一併繳納上訴審裁判費。
中　　華　　民　　國　　111 　年　　6 　　月　　7 　　日
                                書記官  楊玉華